臺灣彰化地方法院民事判決　100年度訴字第212號
原　　　告　黃益源
訴訟代理人　劉豐綸律師
被　　　告　賴深潭
上列當事人間請求遷讓房屋等事件，本院於民國100年3月17日言
詞辯論終結，判決如下：
    主      文
被告應自彰化縣社頭鄉○○段111建號即門牌號碼彰化縣社頭鄉
○○路○段763號建物遷讓，並交還上開建物予原告。
被告應給付原告新台幣陸萬伍仟元及自民國100年3月9日起至清
償日止，按年息百分之五計算之利息，並自民國100年3月9日起
至遷讓房屋之日止，按月給付原告新台幣壹萬元。
訴訟費用新台幣柒仟肆佰玖拾元由被告負擔。
本判決於原告以新台幣貳拾參萬元為被告供擔保後，得假執行。
    事實及理由
一、本件原告起訴主張：
  (一)被告自民國98年5月1日起向原告承租門牌號碼彰化縣社頭鄉
    ○○路○段763號房屋全部（下稱系爭房屋），約定每月租金
    新臺幣（下同）1萬元。然被告承租後竟常遲付租金，迄100
    年1月27日止，被告尚積欠原告55,000 元，已超過5個月租
    金，原告於100年1月27日以員林南門郵局000005號存證信函
    催告被告給付租金，該存證信函回執有「宏榮汽車電機行」
    章，經原告依該章之資料上網查詢該「宏榮汽車電機行」為
    被告獨資，被告確實收受上開存證信函，然被告仍置之不理
    。原告於上開存證信函已表明「台端若未付，本人一併以本
    存證信函向台端表示終止雙方房屋租賃契約。」，被告迄今
    拒給付租金，亦不返還系爭房屋予原告。因此，原告依法對
    被告表示終止雙方房屋租賃契約，請求被告遷讓系爭房屋並
    返還原告。另被告至100年1月27日止積欠原告55,000元，及
    100年2月份之1萬元租金，尚欠原告租金合計為65,000元，
    原告爰依租金之法律關係請求被告給付上開金額。
  (二)再者，自本訴狀繕本送達被告之日，原告已終止兩造租賃契
    約，被告自租賃契約終止翌日起至房屋返還原告止，係無法
    律上原因占有原告房屋而受有相當於租金每月1萬元之不當
    利益，致原告受有損害，爰依民法第179條之規定請求被告
    應自起訴狀繕本送達翌日起至返還房屋之日止，按月給付原
    告1萬元等情。並聲明：1.被告應將門牌號碼彰化縣社頭鄉
    ○○路○段763號房屋全部遷讓返還予原告。2.被告應給付原
    告65,000元，及自起訴狀繕本送達翌日起至清償日止，按年
    息百分之5計算之利息。3.被告應自起訴狀繕本送達翌日起
    至返還房屋之日止，按月給付原告1萬元。4.訴訟費用由被
    告負擔。5.第一、二、三項聲明原告願供擔保，請准予宣告
    假執行。
二、被告則以：被告確向原告承租系爭房屋，約定租期從98年5
    月1日起至103年4月30日止，每個月租金1萬元無誤。被告自
    99年10月後即因生意清淡無力繳納租金予原告，至100年3月
    份共積欠原告65,000元租金未給付，被告願以每個月5000元
    至6,000元左右之數額，陸續清償原告，並按期給付租金，
    希望能繼續租用房屋等語置辯，並聲明：1.原告之訴駁回。
    2.訴訟費用由原告負擔。
三、查原告主張被告自民國98年5月1日起向原告承租彰化縣社頭
    鄉○○段111建號即門牌號碼彰化縣社頭鄉○○路○段763 號
    房屋全部（下稱系爭房屋），約定每月租金新臺幣（下同）
    1萬元，然被告迄至100年2月份止已積欠原告租金合計為65,
    000元，經原告以存證信函向被告催討仍置之不理等情，業
    據其提出存證信函暨回執、建物登記謄本、房屋稅籍證明書
    、第一次保存登記複丈成果圖及宏榮汽車電機行（負責人賴
    深潭）營業登記資料等為證，復為被告所不爭執，原告之上
    開主張堪信為真。
四、按承租人租金支付有遲延者，出租人得定相當期限，催告承
    租人支付租金，如承租人於期限內不為支付，出租人得終止
    契約；租賃物為房屋者，遲付租金之總額，非達二個月之租
    額，不得依前項之規定，終止契約，民法第四百四十條第一
    項、第二項前段分別定有明文。本件原告於100年1月27日以
    存證信函定相當期限催告被告給付租金，且被告遲付之租金
    已達二個月之租額，是原告以本件起訴狀繕本送達被告為終
    止租約之意思表示，於法有據，故被告自收受起訴狀繕本之
    翌日起已無法律上之理由得占用系爭房屋，原告請求被告返
    還系爭房屋，為有理由；又被告尚積欠原告租金65,000元，
    是原告依據租賃契約請求被告給付租金65,000元及遲延利息
    ，復於法有據。
五、再按無法律上之原因而受利益，致他人受有損害，應返還其
    利益，民法第一百七十九條前段定有明文。查無權占有他人
    土地，係無法律上之原因而受利益，致他人受有損害，占有
    人可獲得相當於租金之利益為社會通常之觀念，並以該租金
    之金額為所有人所受之損害及無權占有人所受之利益，故原
    告主張被告自租賃契約終止即本件起訴狀繕本送達被告之翌
    日（即100年3月9日）起繼續占有租賃物時即獲有相當於租
    金之不當利益，並致原告受有損害，自屬可採，則原告請求
    被告自租約終止翌日即100年3月9日起至交還土地之日止，
    應按月給付相當於租金之不當利益10,000元予原告，亦屬有
    據。
六、綜上所述，原告已合法終止兩造間之租賃契約，被告已無法
    律上理由得繼續占用系爭房屋，故原告請求被告應自彰化縣
    社頭鄉○○段111建號即門牌號碼彰化縣社頭鄉○○路○段
    763號房屋遷讓，並交還該建物予原告，及應給付原告租金
    65,000元及自起訴狀繕本送達被告翌日起（即100年3月9日
    ）至清償日止，按年息百分之五計算之利息，暨應自100年3
    月9日起至遷讓房屋之日止，按月給付原告相當於租金之不
    當得利損害金1萬元，為有理由，應予准許。
七、原告陳明願供擔保請准為假執行之宣告，經核無不合，爰酌
    定相當之擔保金額併准許之。
八、結論：本件原告之訴為有理由，並依民事訴訟法第78條、第
    390條第2項，判決如主文。
中    華    民    國   100    年    3     月    31    日
                  民事第一庭    法  官  黃倩玲
以上正本係照原本作成。
如對判決上訴，應於判決送達後20日內向本院提出上訴狀。如委
任律師提起上訴者，應一併繳納上訴審裁判費。
中    華    民    國   100    年    3     月    31    日
                                書記官  黃幼華